【裁判字號】    95,訴,24
【裁判日期】    950227
【裁判案由】    違反著作權法
【裁判全文】
臺灣士林地方法院刑事判決                95年度訴字第24號
公  訴  人  臺灣士林地方法院檢察署檢察官
被      告  甲○○
上列被告因違反著作權法等案件，經檢察官提起公訴（94年度偵
字第10001號），經被告為有罪之陳述，本院合議庭裁定改由受
命法官獨任依簡式審判程序審理，並判決如下：
    主  文
甲○○以犯明知係侵害著作財產權之光碟重製物而散布罪為常業
，處有期徒刑壹年陸月。緩刑貳年。
扣案如附表3 所示之仿冒遊戲光碟片（連同侵害商標之外包裝）
、仿冒遊戲光碟目錄合計貳拾伍本（含PS目錄玖本、PS2 目錄拾
陸本）、遊戲卡匣進貨單壹批、客戶名單乙冊、盤點清單伍張、
空白包裝袋壹批及帳冊（含九十三年、九十四年）貳本均沒收。
    事  實
一、甲○○係設於台北縣淡水鎮○○街○ 段74號「涉谷商行」之
    負責人，明知附表1 所示之商標圖樣係日商新力電腦娛樂股
    份有限公司（下稱日商新力公司）向經濟部中央標準局（現
    改為經濟部智慧財產局）申請註冊登記，享有商標專用權（
    現改為商標權），指定使用於附表3 所示之商品，且均在專
    用期間內之商標。日商新力公司所生產之電腦遊戲程式光碟
    ，在國內市場行銷多年，品質著有信譽，為相關消費大眾所
    共知之商品，如附表2 所示之「PlayStation Programmer
    Tools 」或「PlayStation Library Codes 」、「
    Programmer Tools for the PlayStation2 computer
    entertainment system,version2.0 」或「Library Codes
    for the PlayStation2 computer entertainment
    system,version2.0 」（以下均簡稱「Library Programs」
    ）則係該公司為使「PlayStation 」、「PlayStation2」系
    統遊戲光碟軟體可對應置入「PlayStation 」、「PlayStat
    ion2」電視遊樂器主機平台執行所創作完成之電腦程式著作
    ，而將該公司出品之遊戲光碟透過電視遊樂器主機執行，在
    電視螢幕上會出現如附表1 （除附表3 備註欄標示無法讀取
    者外）所示之商標圖樣，且會出現日商新力公司「License
    by Sony Computer Entertainment Inc.SCEI.tm」等文字 (
    除附表3 備註欄中標示無法讀取者外），用以表明為該公司
    享有著作財產權而製造或授權之意思，亦足以對外表示該等
    光碟片產品係日商新力公司所生產之用意之證明，購買之顧
    客藉由該遊戲軟體執行時，在電視螢幕上均會顯示出上開準
    私文書，且遊戲光碟部分外包裝亦有附表1 所示商標之情形
    。詎甲○○明知「Library Programs」為日商新力公司在我
    國享有著作財產權保護之電腦程式著作物，竟基於散布侵害
    該著作財產權之光碟重製物為常業之犯意，又基於明知於同
    一商品，使用相同之註冊商標而意圖欺騙他人予以販賣、行
    使偽造準私文書之概括犯意，自民國93年l 月間某日起至94
    年5 月26日前數日止，以每片PS新台幣（下同）30元及PS2
    每片80元至130 元之價格向綽號「柳哥」之不詳姓名成年男
    子購入未經日商新力公司授權使用商標、著作財產權之仿冒
    遊戲光碟片（此類光碟片商標外包裝或有上開商標標示，經
    入主機執行後，有顯現上開商標標示者，亦有顯現前揭準私
    文書字樣者，所重製者為日商新力公司之「Library
    Programs」電腦程式著作，情形詳如附表3 所示），旋在涉
    谷商行陳列販賣，多次以PS每片50元之價格、PS2 每片230
    元之價格，連續多次出售給不特定之人牟利，且多次因販賣
    而交付上開光碟而行使前開偽造之準私文書，足以生損害於
    日商新力公司之信譽。嗣於94年5 月26日下午5 時30分許，
    為警於上址查獲，扣得如附表3 所示之仿冒PS遊戲光碟片
    1434片（起訴書誤算為1437片，其中可讀取部分為1150片，
    各別或同時侵害著作權、商標權及行使偽造準私文書，詳如
    附表1 、2 、3 所示，惟該PS遊戲光碟於外包裝上均無侵害
    商標專用權之情形）、仿冒PS2 遊戲光碟片1097片（起訴書
    誤算為1133片，其中可讀取部分為1030片，各別或同時侵害
    著作權、商標權及行使偽造準私文書，詳如附表1 、2 、3
    所示）、仿冒遊戲光碟目錄25本（含PS目錄9 本、PS2 目錄
    16本）、遊戲卡匣進貨單1 批、客戶名單乙冊、盤點清單5
    張、空白包裝袋1 批及帳冊（含93年、94年）2 本。
二、案經日商新力公司訴請內政部警政署保安警察第二總隊第一
    大隊第一中隊報請臺灣士林地方法院檢察署檢察官提起公訴
    ，經被告為有罪之陳述，本院合議庭裁定改由受命法官獨任
    依簡式審判程序審理。
    理  由
一、犯罪事實之認定：上揭事實，業據被告甲○○供承不諱，並
    經著作權告訴人日商新力公司之告訴代理人指訴上情甚詳。
    日商新力公司享有如附表1 所示之商標專用權，有卷附商標
    註冊證影本2 紙可稽；該公司享有如附表2 所示之著作權，
    則有其向美國著作權局就「LibraryPrograms 」電腦程式著
    作申請註冊而取得之登記書影本2 紙（其上登載著作權人：
    日商新力公司、著作名稱：「PlayStation Programmer
    Tools 」及「Programmer Tools for the PlayStation2
    computer entertainment systen,version2.0」、著作完成
    時間：西元1993年及西元1998年、登記日期：西元1996年9
    月23日及西元2001年5 月31日；依我國著作權法第106 條之
    1 第1 項前段：「著作完成於世界貿易組織協定在中華民國
    管轄區域內生效之日前，未依歷次本法規定取得著作權而依
    本法所定著作財產權期間計算仍在存續中者…適用本法」之
    規定，告訴人日商新力公司前開完成於西元1993年、1998年
    ，且我國已於91年1 月1 日加入世界貿易組織，自得適用著
    作權法第4 條第2 款規定，援引世界貿易組織協定所轄「與
    貿易有關之智慧財產權協定（TRIPS）」 第3 條有關國民待
    遇之規定，於中華民國享有著作權）。此外，復有如附表3
    所示之遊戲光碟（含外包裝）、仿冒遊戲光碟目錄25本、遊
    戲卡匣進貨單1 批、客戶名單乙冊、盤點清單5 張、空白包
    裝袋1 批、及帳冊（含93年、94年）2 本扣案可資佐證，上
    開扣案光碟，經台灣國際專利法律事務所法務助理乙○○鑑
    定，確認均係盜版品，此有台灣國際專利法律事務所鑑視證
    明書可憑。再者，扣案如附表3 所示之仿冒遊戲光碟（除備
    註欄標示無法讀取者外）均可透過電視遊樂器主機平台執行
    ，出現遊戲畫面，部分光碟執行後電視螢幕顯現如附表1 所
    之商標、部分顯現表彰上開公司製造或授權之文字，而部分
    之外包裝則有上開公司前開享有商標專用權之商標，情形詳
    如附表3 所示，均業據被告供明在卷，並經告訴代理人查驗
    而製有鑑驗之照片多幀為憑；又附表3 之遊戲光碟經電視遊
    樂器主機執行後，出現如光碟包裝名稱之遊戲畫面，顯然重
    製如附表3 之光碟經PlayStation 、PlayStation2電視遊樂
    器主機執行，亦出現如包裝名稱所示之遊戲畫面，此均為日
    商新力公司PlayStation 、PlayStation2系統遊戲軟體光碟
    ，若未並存重製有「Library Programs」電腦程式著作，遊
    戲軟體無由在日商新力公司所開發之PlayStation 、PlaySt
    ation2電視遊樂器主機執行，顯然上開遊戲光碟中均重製有
    「Library Programs」電腦程式著作。本件事證明確，犯行
    堪以認定。
二、論罪科刑：
（一）核被告明知其所販賣散布者為係侵害他人著作財產權之光
      碟重製物，並以之為常業，係犯著作權法第94條第1 項、
      第91條之1 第3 項之常業以明知係侵害著作財產權之重製
      物而散布，重製物為光碟罪。
（二）第按，商標之使用，係指為行銷之目的，將商標用於商品
      、服務或其有關之物件，或利用平面圖像、數位影音、電
      子媒體或其他媒介物足以使相關消費者認識其為商標，商
      標法第6 條定有明文。是透過電磁作用，如以遊樂器、光
      碟機、電腦主機之操作為媒介，於電視或電腦螢幕前出現
      商標圖樣者，其標示型態足資一般商品購買人認識其表彰
      商品之來源者，自屬商標之使用範疇。扣案附表3 所示光
      碟，部分於外包裝即有日商新力公司如附表1 所示商標圖
      樣；又上開光碟置入遊戲主機執行後，部分亦會出現上開
      商標圖樣（侵害商標專用權人商標之明細，詳如附表3 所
      示）。被告明知所販入之仿冒遊戲光碟片係仿冒商標之商
      品，足以使人與真品發生混淆，而上開仿冒遊戲光碟片部
      分透過電視遊樂器之執行，在電視畫面上會出現上開公司
      所製造字樣商標圖樣，並顯示他人商品之標記，上開遊戲
      光碟片部分並於外表包裝上顯示他人商品之標記，被告仍
      予販賣，核犯商標法第82條明知為未得商標權人同意，於
      同一商品，使用相同之註冊商標之商品而販賣罪，其販賣
      前陳列上開商品之低度行為，應為販賣之高度行為所吸收
      ，不另論罪。
（三）又，按以錄音、錄影或電磁紀錄藉機器或電腦處理所顯示
      之聲音、影像或符號，足以表示其用意之證明者，依刑法
      第220 條第2 項規定，以文書論。而文書之行使，每每因
      文書之性質、內容不同而異，而近代社會對於錄音、錄影
      、電腦之使用，日趨普遍，並有漸以取代一般文書之趨勢
      ，故現行刑法將錄音、錄影、電磁紀錄視為準文書，以因
      應實際需要，並使法律規定能與科技發展之狀況與時俱進
      。是就偽造刑法第220 條第2 項之準文書而言，其內容因
      須藉由機器或電腦處理，始能顯現於外，而表示該文書內
      容及一定用意，故於行為人將偽造之準私文書藉由機器或
      電腦處理，對相對人顯示時，已有使用該偽造之準私文書
      ，達於行使偽造準私文書之程度，固不待言；其因販賣而
      交付該偽造之準私文書之情形，如販賣者明知該準私文書
      確為偽造，藉由機器或電腦處理即可以顯示聲音、影像或
      符號之方式，表明該準私文書之一定用意，則販賣者交付
      該錄音、錄影或電磁紀錄予買受者之同時，自已將該準私
      文書置於隨時可得發生文書功能之狀況，而達於行使之程
      度，此時即無待販賣者於形式上更有所主張，應認販賣該
      偽造準私文書者於交付時，即與行使無異。此如同販賣翻
      印他人著作出版物（連同著作物之底頁、依出版社所載著
      作人、發行人、印刷者等一併翻印）圖利者，於交付偽造
      之著作物時，即已構成行使偽造準私文書罪，無須就該偽
      造著作物之內容更有所主張，有最高法院91年度台上字第
      4375號、93年度台上字第1645、2034號判決可資參照。被
      告販賣之上開仿冒PS系統電腦程式遊戲光碟片，透過電視
      遊樂器主機執行時，電視畫面上會出現日商新力公司之「
      License by Sony Computer Entertainment Inc.SCEI.tm
      」等文字，用以表明為該公司製造或授權之意思，亦足以
      對外表示該等光碟片產品係日商新力公司所生產之用意之
      證明，被告明知買之顧客均會藉由該仿冒之遊戲光碟之執
      行，在電視螢幕上並顯示出上開準私文書，竟持以販賣交
      付後藉以行使該等準私文書，均足以生損害於日商新力公
      司之信譽，而該當刑法第216 條、第210 條、第220 條第
      2 項行使偽造準私文書犯行。
（四）綜上，被告所為，係違反現行著作權法第94條第1 項、第
      91 條 之1 第3 項之常業以明知係侵害著作財產權之重製
      物而散布，重製物為光碟罪、商標法第82條之明知為侵害
      他人商標專用權之商品而販賣罪及刑法第216 條、第210
      條、第220 條第2 項之行使偽造準私文書罪。其先後多次
      明知為侵害他人商標專用權之商品而販賣之犯行及行使偽
      造準私文書之犯行，均時間緊接，犯罪構成要件相同，顯
      係基於概括犯意為之，為連續犯，均應依刑法第56條之規
      定論以一罪，並各加重其刑。被告以一行為同時觸犯上開
      明知係侵害著作財產權之光碟重製物而散布之罪為常業罪
      、連續明知為侵害他人商標專用權之商品而販賣罪、連續
      行使偽造準私文書罪三罪，係以一行為觸犯數罪名，為想
      像競合犯，應從一重論以明知係侵害著作財產權之光碟重
      製物而散布之罪為常業處斷。爰審酌被告為圖謀私利，嚴
      重侵害他人享有之智慧財產權，且查扣之盜版光碟片數量
      非微及販賣盜版光碟期間其利潤較原有之利潤高達4 、5
      成，原應重懲，惟念其犯後將部分獲利款項20萬元捐款於
      中華社會福利聯合勸募協會，此有卷附收據編號為「中華
      社會福利聯合勸募協會第00000000號」之士林地檢署緩起
      訴處分金收據1 紙為憑，犯後亦坦承犯行，尚有悔意等一
      切情狀，量處如主文所示之刑。末查，被告前未曾受有期
      徒刑以上刑之宣告，有臺灣高等法院被告前案紀錄表在卷
      可憑，素行尚稱良好，因一時失慮，致罹刑典，本次犯罪
      雖尚未與告訴人達成和解，賠償其損失，然念諸被告主動
      提出願意將獲利之一部分捐款於公益機關之誠意，且犯後
      坦承犯行，深表悔意，經此偵審程序，並經科刑判決，應
      知警惕而無再犯之虞，本院因認其所宣告之刑以暫不執行
      為適當，爰併予宣告緩刑2 年，以勵自新。
（五）扣案如附表3 所示之仿冒遊戲光碟及仿冒遊戲光碟目錄25
      本（含PS目錄9 本、PS2 目錄16本），係被告犯著作權法
      第94條第1 項之罪，供犯罪所用之物，應依著作權法第98
      條予以沒收，至於部分扣案光碟及外包裝侵害他人商標權
      者（明細詳如附表3 所示），併依商標法第83條之規定沒
      收；又扣案之遊戲卡匣進貨單1 批、客戶名單乙冊、盤點
      清單5 張、空白包裝袋1 批及帳冊（含93年、94年）2 本
      等物，為被告所有，供販入或販賣仿冒遊戲光碟所用之物
      ，業據被告供承在卷，依刑法第38條第1 項第2 款宣告沒
      收。
據上論斷，應依刑事訴訟法第273 條之1 第1 項、第299 條第1
項前段，著作權法第94條第1 項、第98條，商標法第82條、第83
條，刑法第11條前段、第56條、第216 條、第210 條、第220 條
第2 項、第55條、第38條第1 項第2 款、第74條第1 款，判決如
主文。
本案經檢察官王以文到庭執行職務
中    華    民    國    95    年    2     月    27    日
                  刑事第七庭法  官  楊得君
以上正本證明與原本無異。
如不服本判決應於判決送達後10日內向本院提出上訴狀。
                            書記官  曾韻蒔
中    華    民    國    95    年    3     月    2     日
附錄本案論罪科刑法條之依據：
著作權法第94條第1項
以犯第91條第1 項、第2 項、第91條之1 、第92條或第93條之罪
為常業者，處1 年以上7 年以下有期徒刑，得併科新臺幣30萬元
以上3 百萬元以下罰金。
商標法第82條
明知為前條商品而販賣、意圖販賣而陳列、輸出或輸入者，處一
年以下有期徒刑、拘役或科或併科新臺幣5 萬元以下罰金。


司法院資訊處製作；財團法人民間司法改革基金會備份。
